臺灣高等法院民事裁定
110年度勞抗字第42號
抗  告  人  謝依璇  


上列抗告人因與相對人中興工程顧問股份有限公司間請求確認僱
傭關係存在等事件，關於請求職業災害損害賠償部份聲請訴訟救
助，對於中華民國110年5月11日臺灣臺北地方法院110年度救字
第967號裁定，提起抗告，本院裁定如下：
    主  文
原裁定廢棄。
本件准予訴訟救助。
抗告訴訟費用由相對人負擔。
    理  由
一、按勞工或其遺屬因職業災害提起勞動訴訟，法院應依其聲請
    ，以裁定准予訴訟救助。但顯無勝訴之望者，不在此限。勞
    動事件法第14條第2項定有明文。該條項係民事訴訟法第107
    條之特別規定，應優先適用。是勞工或其遺屬因職業災害而
    提起民事訴訟，其聲請訴訟救助，並不以無資力支出訴訟費
    用為必要。又所謂顯無勝訴之望者，係指法院依據當事人所
    主張之事實，無須調查辯論，即知其應受敗訴之裁判者而言
    。如當事人之訴不合法不能補正或未經補正，或當事人之主
    張縱為真實，在法律上仍應受敗訴之裁判之情形。若本案訴
    訟尚須經法院調查辯論後，始能知悉其勝訴或敗訴之結果，
    即不得謂為顯無勝訴之望（參照最高法院109年度台抗字第8
    08號裁定意旨）。
二、查，抗告人於原法院起訴主張其受僱於相對人擔任建築師，
    惟相對人於民國109年9月15日違法解僱，致其罹患憂鬱症及
    焦慮症，又經診斷患有甲狀腺結節（下合稱系爭傷害），屬
    因職業災害所致之損害，相對人應依職業災害勞工保護法第
    7條、民法第227條之1準用同法第195條第1項規定，賠償精
    神損害100萬元本息等語（抗告人逾上開主張範圍之請求，
    未據其聲請訴訟救助），有民事起訴狀、診斷證明書可稽（
    見本院卷第54至73頁）。又職業災害勞工保護法或勞動基準
    法對於何謂職業災害，雖無定義性規定，惟參照職業安全衛
    生法第2條第5款規定，職業災害應包括勞工㈠因勞動場所之
    建築物、機械、設備、原料、材料、化學品、氣體、蒸氣、
    粉塵等之物質而引起之傷亡；㈡因作業活動而引起之傷亡及㈢
    其他職業上原因引起之傷亡（參照最高法院95年度台上字第
    1805號判決意旨）。則抗告人主張其係因相對人違法解僱致
    受系爭傷害，可否謂抗告人非因作業活動或其他職業上原因
    受傷而不屬職業災害，猶待法院調查辯論後，始得斷其勝負
    ，是由抗告人所提證物形式上觀察，與其主張事實並無明顯
    矛盾，可認其因職業災害提起民事訴訟，且非顯無勝訴之望
    ，依勞動事件法第14條第2項規定，其聲請訴訟救助，應予
    准許。原法院裁定駁回抗告人之聲請，自有未合，抗告意旨
    指摘原裁定不當，求予廢棄，為有理由，爰由本院廢棄原裁
    定，改裁判如主文第2項所示。
三、爰裁定如主文。　　
中　　華　　民　　國　　110 　年　　7 　　月　　30　　日
                  勞動法庭 
                      審判長法  官  胡宏文
                            法  官  陳筱蓉
                            法  官  陳心婷
正本係照原本作成。
本裁定除以適用法規顯有錯誤為理由外，不得再抗告。如提起再
抗告，應於收受送達後10日內委任律師為代理人向本院提出再抗
告狀。並繳納再抗告費新臺幣１千元。
中　　華　　民　　國　　110 　年　　8 　　月　　2 　　日

  　　　　　　　　　　　　　書記官  黃麒倫